臺灣新竹地方法院民事判決　九十三年度訴字第二○六號
　　原　　　告　丙○○
　　被　　　告　甲○○○○○○.
　　　　　　　　乙○○
右當事人間返還房屋等事件，本院於中華民國九十三年五月二十五日言詞辯論終結，
判決如左：
    主      文
被告甲○○○○○○應將坐落新竹縣竹東鎮○○路八號房屋遷讓返還原告。
被告甲○○○○○○應給付原告新台幣拾肆萬貳仟元，及自民國九十三年四月二十
四日起至清償日止按年息百分之五計算之利息。
原告其餘之訴駁回。
訴訟費用由被告甲○○○○○○負擔。
本判決第一項、第二項由原告各以新台幣肆萬仟玖佰元、拾壹萬肆仟元為被告甲○
○○○○○供擔保後，得假執行。
原告其餘假執行之聲請駁回。
    事      實
甲、原告方面：
壹、聲明：
一被告甲○○○○○○應將坐落新竹縣竹東鎮○○路八號房屋遷讓返還原告。
二被告應連帶給付原告新台幣（下同）三十四萬二千元，及自起訴狀繕本送達翌日即
  民國九十三年四月二十四日起至清償日止按年息百分之五計算之利息。
三聲請以供擔保為條件之假執行宣告。
貳、陳述：
一被告甲○○○○○○前於八十七年五月八日向原告承租坐落新竹縣竹東鎮○○路八
  號房屋（下簡稱系爭房屋），並由被告乙○○為連帶保證人，約定租金每月一萬八
  千元，嗣於八十九年起減為一萬三千五百元，詎被告甲○○○○○○自八十九年十
  一月起即未正常繳納租金，經原告屢次催繳未果，迄九十三年一月間原告再以存證
  信函催告被告二人繳納租金未獲置理，原告再於九十三年一月十四日以存證信函通
  知被告終止兩造間租賃關係，計被告甲○○○○○○自八十九年十一月起至九十二
  年十二月止，經以押租金三萬元扣抵後，共積欠原告租金三十四萬二千元。為此，
  依租賃契約及連帶保證之法律關係，求為判決如聲明第一、二項所示。
、證據：提出租賃合約書一份、存證信函及回執各二份為證。
乙、被告方面：
    被告甲○○○○○○未於言詞辯論期日到場，亦未提出準備書狀作何聲明或陳述
    ，被告乙○○之聲明、陳述略以：
壹、聲明：原告之訴駁回。
貳、陳述：伊保證期間僅自八十七年五月八日至八十八年五月七日之一年內，因其後
    原告並未續訂租約，伊自不負保證責任。
、證據：未提出任何證據。
    理　　由
甲、程序部分：
    本件被告甲○○○○○○經合法通知，未於言詞辯論期日到場，核無民事訴訟法
    第三百八十六條各款所列情形，爰依原告聲請，由其一造辯論而為判決。
乙、實體部分：
一本件原告主張：被告甲○○○○○○前於八十七年五月八日向原告承租系爭房屋，
  並由被告乙○○為連帶保證人，約定租金每月一萬八千元，嗣於八十九年起減為一
  萬三千五百元，詎被告甲○○○○○○自八十九年十一月起即未正常繳納租金，經
  原告屢次催繳未果，迄九十三年一月間原告再以存證信函催告被告二人繳納租金未
  獲置理，原告再於九十三年一月十四日以存證信函通知被告終止兩造間租賃關係，
  計被告甲○○○○○○自八十九年十一月起至九十二年十二月止，經以押租金三萬
  元扣抵後，共積欠原告租金三十四萬二千元。為此，依租賃契約及連帶保證之法律
  關係，求為判決如主文第一、二項所示。
二被告乙○○則以：伊保證期間僅自八十七年五月八日至八十八年五月七日之一年內
  ，因其後原告並未續訂租約，伊自不負保證責任等語，資為抗辯。而被告甲○○○
  ○○○未於言詞辯論期日到場，亦未提出準備書狀作何聲明或陳述。
三查被告甲○○○○○○前於八十七年五月八日起向原告承租系爭房屋，原約定租賃
  期限為八十七年五月八日至八十八年五月七日，租金每月一萬八千元，並由被告乙
  ○○為連帶保證人之事實，業據原告提出租賃合約書一份為證，且為被告乙○○所
  不爭執，自堪信為真實。是本件應審究者，要為原告是否有權終止系爭租賃契約？
  又被告甲○○○○○○是否應與被告乙○○連帶清償積欠之租金？茲論述如下：
  (一)按租賃期限屆滿後，承租人仍為租賃物之使用收益，而出租人不即表示反對之意
    思者，視為以不定期限繼續契約，民法第四百五十一條定有明文。查原告與被告
    甲○○○○○○原締結期限為八十七年五月八日至八十八年五月七日之租賃契約
    ，惟租賃期滿後被告甲○○○○○○仍租用系爭房屋乙節，為原告所自認，則依
    前開法條之規定，兩造間即應視為以不定期限繼續契約。又土地法第一百條第三
    款規定：「出租人非因左列情形之一，不得收回房屋：三、承租人積欠租金額，
    除以擔保金抵償外，達二個月以上時。」，本件原告主張：原告與被告甲○○○
    ○○○間成立之不定期租賃契約，其租金自八十九年起減為一萬三千五百元，而
    被告甲○○○○○○自八十九年十一月起即未正常繳納租金，至九十二年十二月
    止，經以押租金三萬元扣抵後，共積欠原告租金三十四萬二千元之情，業據提出
    計算書一紙附卷可參，被告甲○○○○○○經本院合法通知，未於言詞辯論期日
    到場，亦未提出任何聲明或陳述供本院審酌，則原告此部分主張應堪採信。故被
    告甲○○○○○○積欠原告之租金經扣除押租金後已超過二個月租金額，依前開
    法條及說明，原告自得終止系爭不定期之租賃契約。
  (二)次按不定期之房屋租賃，承租人積欠租金除擔保金抵償外達二個月以上時，依土
    地法第一百條第三款之規定，出租人固得收回房屋。惟該條款所謂因承租人積欠
    租金之事由收回房屋，應仍依民法第四百四十條第一項規定，對於支付租金遲延
    之承租人，定相當期限催告其支付，承租人於其期限內不為支付者，始得終止租
    賃契約（最高法院四十二年台上字第一一八六號判例參照）。查原告於九十三年
    一月二日以苗栗南苗郵局第一號存證信函催告被告甲○○○○○○於函到後七日
    內繳清積欠之租金，並於九十三年一月七日送達後，再於九十三年一月十六日以
    苗栗南苗郵局第十四號存證信函，以被告甲○○○○○○未於催告期限內繳納租
    金為由終止租賃契約，該存證信函亦於九十三年一月十九日送達被告甲○○○○
    ○○，有前揭存證信函及回執各一份在卷可稽，則雙方未定期限之租賃契約，堪
    認已由原告合法終止，依民法第四百五十五條之規定，原告請求被告甲○○○○
    ○○遷讓返還系爭房屋，即有理由。
  (三)末按就定有期限之債務為保證者，如債權人允許主債務人延期清償時，保證人除
    對於其延期已為同意外，不負保證責任，為民法第七百五十五條所明定，其立法
    意旨係認保證人既就定有清償期限之債務而為保證，若債權人自己拋棄期限之利
    益，應不使保證人因此而受不利之影響。故依同一之法理，保證人倘僅就債務人
    於一定期間內發生之債務為保證者，縱債權人與債務人於期間經過後仍以同一之
    內容繼續契約關係，除取得保證人之同意外，保證人仍僅就期間內已發生之債務
    負責，無庸就期間經過後所發生者負保證之責。查原告與被告甲○○○○○○原
    就系爭房屋定有為期一年即自八十七年五月八日起至八十八年五月七日止之租賃
    期間，並由被告乙○○就期間內所生債務為連帶保證人；而系爭租賃契約雖因民
    法第四百五十一條之規定於租賃期間屆滿後轉為不定期限之租賃契約，俱如前述
    ，惟被告乙○○於原租賃期間經過後既未再同意續為保證，且被告甲○○○○○
    ○係自八十九年十一月起始未正常繳納租金，則依前揭說明，縱原告與被告甲○
    ○○○○○間之租賃契約權利義務內容仍屬相同，被告乙○○就八十八年五月八
    日後之債務仍無需負連帶清償之責，故被告乙○○抗辯：伊保證期間僅自八十七
    年五月八日至八十八年五月七日之一年內，其後不負保證責任等語，要屬可取。
    從而，原告請求被告甲○○○○○○給付積欠之租金三十四萬二千元，及自起訴
    狀繕本送達翌日起至清償日止按年息百分之五計算之法定遲延利息，固屬有據，
    然其請求被告乙○○連帶清償前揭款項，尚非可採。
四綜上所述，原告與被告甲○○○○○○間之租賃契約業據原告合法終止，且被告甲
  ○○○○○○尚積欠租金三十四萬二千元，則原告求為命被告甲○○○○○○將系
  爭房屋遷讓返還原告並給付原告三十四萬二千元，及自起訴狀繕本送達翌日即九十
  三年四月二十四日起至清償日止，按年息百分之五計算之利息部分，為有理由，應
  予准許。惟被告乙○○就前開款項並無保證之責，故原告請求被告乙○○連帶給付
  上開欠租及法定遲延利息，即屬無據，應予駁回。
五原告陳明願供擔保，聲請宣告假執行，經核其勝訴部份，合於法律規定，爰酌定相
  當之擔保金額宣告之；其餘就被告乙○○部分假執行之聲請，因訴之駁回而失所依
  據，不應准許。
六據上論結，本件原告之訴為有理由，依民事訴訟法第三百八十五條第一項前段、第
  七十九條但書、第三百九十條第二項，判決如主文。
中　　　華　　　民　　　國　　九十三　　年　　　五　　　月　　三十一　　日
                                  臺灣新竹地方法院民事第一庭
~B法　　　官　鄭子俊
右為正本係照原本作成。
如對本判決上訴，須於判決送達後廿日內向本院提出上訴狀。
~B法院書記官　林美足
中　　　華　　　民　　　國　　九十三　　年　　　五　　　月　　三十一　　日
